【裁判字號】    98,裁,2280
【裁判日期】    980924
【裁判案由】    廢棄物清理法
【裁判全文】
最  高  行  政  法  院  裁  定
                                      98年度裁字第2280號
上  訴  人  太平洋房屋仲介股份有限公司
代  表  人  甲○○
被 上訴 人  新竹市環境保護局
代  表  人  乙○○
上列當事人間廢棄物清理法事件，上訴人對於中華民國98年6月
11日臺北高等行政法院98年度訴字第246號判決，提起上訴，本
院裁定如下：
    主  文
上訴駁回。
上訴審訴訟費用由上訴人負擔。
    理  由
一、按對於高等行政法院判決之上訴，非以其違背法令為理由，
    不得為之，行政訴訟法第242條定有明文。依同法第243條第
    1項規定，判決不適用法規或適用不當者，為違背法令；依
    同法第243條第2項規定，判決有該條項所列各款情形之一者
    ，為當然違背法令。又提起上訴，應以上訴狀表明上訴理由
    並應添具關於上訴理由之必要證據，復為同法第244條第1項
    第4款及第2項所明定。是當事人提起上訴，如以原審判決有
    不適用法規或適用不當為理由時，其上訴狀應有具體之指摘
    ，並揭示該法規之條項或其內容；如以原審判決有行政訴訟
    法第243條第2項所列各款情形為理由時，其上訴狀應揭示合
    於該條款之事實。上訴狀或理由書如未依上述方法表明，或
    其所表明者顯與上開法條規定之違背法令情形不相合時，即
    難認為已合法表明上訴理由，其上訴自非合法。
二、緣被上訴人所屬稽查人員於民國（下同）97年5月23日，分
    別在新竹市○○路、明湖路等路段，發現任意張貼售屋（地
    ）廣告污染定著物，造成環境污染情形，經稽查人員拍照採
    證違規張貼售屋廣告共23件（見附表一），被上訴人於97年
    6月3日，派員依系爭廣告物登載聯絡電話0000-000000聯繫
    ，約看『廣告物件-國家藝術別墅（三千院別墅）』屋況，
    確認係上訴人張貼之售屋廣告後，遂依廢棄物清理法第27條
    第10款、第50條第3款，及行政罰法第7條第2項等規定，先
    以97年7月17日竹市環四字第0970403280號函告發，嗣以97
    年9月4日竹市環四字第0970013543號「新竹市環境保護局執
    行違反廢棄物清理法案件裁處書」，就前開廣告23物件處上
    訴人新臺幣（下同）13萬8000元罰鍰；又被上訴人所屬稽查
    人員另於97年5月24、25、28日及同年6月1日等4日，分別在
    新竹市○○路、金山街、金山七街、金山九街、金山十街、
    金山十一街、金山十三街、金山十六街、金山十七街、金山
    十八街、金山北一街等路段，發現任意張貼售屋（地）廣告
    污染定著物，造成環境污染情形，經稽查人員拍照採證違規
    張貼售屋廣告共計24件（見附表二），被上訴人於97年6月3
    日派員依系爭廣告物登載聯絡電話0000-000000聯繫，約看
    『廣告物件-清大13間滿租套房』房屋現況，經確認係上訴
    人張貼之售屋廣告後，遂依廢棄物清理法第27條第10款、第
    50條第3款，及行政罰法第7條第2項等規定，先以97年7月14
    日竹市環四字第0970403205號函告發，嗣以97年9月4日竹市
    環四字第0970013544號「新竹市環境保護局執行違反廢棄物
    清理法案件裁處書」，就本次廣告24物件處上訴人14萬4000
    元罰鍰，上訴人均表不服，循序提起行政訴訟，經原審法院
    判決駁回後，提起本件上訴。
三、上訴意旨雖主張：上訴人數違規均間隔極為短暫，顯然具有
    時間及空間緊密性，而所張貼之廣告物無一不須事先製作完
    成，並於當日一次張掛完成，實僅為數個舉動，主觀上顯係
    以其各個舉動違反行政法上義務之一部，當然為一行為，然
    原審判決僅擷取行政院環保署94年11月15日環署廢字第0940
    087294號函釋之前段，即認定系爭事實為數行為，而刻意忽
    略該函釋後段之見解，顯屬不適用法規之判決違背法令；原
    審判決對此顯然具有時間及空間緊密性，學說上歸類為一行
    為之事實，認屬數行為，有違經驗法則；被上訴人為維護市
    容清潔，固有制止違法行為之權限，然應先以發函勸阻、限
    期命上訴人改進之方式而達整頓市容維護清潔之目的，竟捨
    此不為而對上訴人裁處罰鍰，顯與行政程序法第7條第2款規
    定有悖；相較於維護環境清潔僅須順手將廣告物拆除之情形
    ，上訴人遭被上訴人侵害之法益顯然大於所欲維護之公益，
    被上訴人此舉已違反過度禁止原則，為一違法不當之行政處
    分，原審判決置比例原則於不顧，違反行政程序法第7條規
    定，判決當然違背法令；原審既認為「顧及法律適用之一致
    性及符合平等原則…實踐行政之平等原則」，但對於該行政
    規則機械性以次數作為基準，卻未顧及本件為一行為或數行
    為之爭點事實，顯然怠為規範審查，亦屬判決不適用法規或
    適用不當之違背法令等語。惟原判決已論明：行政院環保署
    94年11月15日環署廢字第0940087294號函釋意旨，乃主管機
    關就廣告污染定著物，如何認定一行為或數行為所作解釋，
    無違母法本旨，自得適用。上訴人既在不同一之地點張貼廣
    告，應認非一行為，每則廣告各具獨立違反廢棄物清理法之
    規定，故須就污染不同一土地定著物之件數而分別處罰等語
    ，觀諸前開上訴理由，仍執與起訴意旨略同且經原審不採之
    陳詞及歧異見解，就原審認定事實、適用法律之職權行使，
    指摘為不當，並就原審已論斷者，泛言未論斷，或就原審所
    為論斷，泛言其論斷違背法令，核與所謂原判決「違背法令
    」之情形顯不相當，均難認對原判決之如何違背法令已有具
    體之指摘。依首開規定及說明，應認其上訴為不合法。
四、依行政訴訟法第249條第1項前段、第104條、民事訴訟法第9
    5條、第78條，裁定如主文。
中    華    民    國    98    年    9     月    24    日
                    最高行政法院第七庭
                        審判長法官  藍  獻  林
                              法官  廖  宏  明
                              法官  張  瓊  文
                              法官  姜  素  娥
                              法官  林  文  舟
以  上  正  本  證  明  與  原  本  無  異
中    華    民    國    98    年    9     月    25    日
                              書記官  邱  彰  德


司法院資訊處製作；財團法人民間司法改革基金會備份。
